【裁判字號】    89,上易,2801
【裁判日期】    890630
【裁判案由】    妨害名譽
【裁判全文】
臺灣高等法院刑事判決                          八十九年度上易字第二八０一號
    上  訴  人
    即  自訴人    乙○○
    被      告    甲○○
右上訴人因自訴被告妨害名譽案件，不服臺灣臺北地方法院八十九年度自字第四五一
號，中華民國八十九年六月三十日第一審判決，提起上訴，本院判決如左：
    主  文
上訴駁回。
    理  由
一、本案經本院審理結果，認第一審判決對被告甲○○、丙○○為無罪之諭知，核無
    不當，應予維持，並引用第一審判決書（如附件）記載之證據及理由。
二、自訴人上訴意旨以：（一）自訴人係功在國家之榮民，遭承辦法官丙○○施以手
    銬送往臺北市立療養院作精神鑑定，嚴重傷害自訴人之尊嚴。被告等若確為自訴
    人之利益著想，應審酌自訴人之榮民身分，將自訴人送至軍醫院治療，並查明自
    訴人之精神狀態；（二）被告等於原審經合法傳喚不到庭，原審未予拘提，遽行
    結案，原判決顯屬草率云云。
三、經查，原審法院法官丙○○於審理該院八十六年度易字第四一號妨害公務案件時
    ，本諸刑事訴訟法第二條第一項「實施刑事訴訟程序之公務員，就該管案件，應
    於被告有利及不利之情形，一律注意。」之規定，及最高法院四十七年臺上字第
    一二五三號判例「精神是否耗弱，乃屬醫學上精神病科之專門學問，非有專門精
    神病醫學研究之人予以診察鑑定，不足以資斷定。」之意旨，依卷內資料及被告
    （即本案自訴人）當庭之言行舉止，基於為案件被告利益之考量，依職權將其送
    往臺北市立療養院，由精神病科之專門醫生作精神鑑定，以查有無刑法第十九條
    所定行為不罰或得減輕其刑之情形，顯屬允當，案件當事人就法官裁定送往何醫
    院作精神鑑定，原無置喙之餘地；且因自訴人係該案之在押人犯，由看守所提解
    至醫院途中，施以手銬乃戒護之必要處置，尤無妨害案件被告名譽之意思。至該
    院前任院長甲○○，就劉法官於審理案件時依法所為之上開裁量，既非屬行政上
    之監督事項，本無從予以干涉，彼二人自無妨害自訴人名譽之犯意聯絡或行為分
    擔。
四、次查，第一審法院認為應諭知無罪之案件，被告經合法傳喚，無正當理由不到庭
    者，得不待其陳述逕行判決，為刑事訴訟法第三百零六條所明定。本件既經原審
    諭知被告二人均無罪，且於判決理由敘明不待被告陳述逕行判決之旨，亦屬適法
    。
五、此外，本院復查無其他積極證據足認被告等有自訴人所指公然侮辱或誹謗之行為
    ，原審以不能證明被告等犯罪，而為被告二人均無罪之諭知，於法並無不合。自
    訴人上訴意旨猶執前詞，指摘原判決不當，核無理由，應予駁回。
六、被告甲○○、丙○○經合法傳喚，無正當理由不到庭，爰不待其陳述逕行判決。
據上論斷，應依刑事訴訟法第三百七十三條、第三百六十八條、第三百七十一條，判
決如主文。
中     華     民     國     八十九     年      十      月     二十四    日
                                臺灣高等法院刑事第六庭
                                    審判長法  官  陳  春  秋
                                          法  官  高  明  哲
                                          法  官  王  麗  莉
右正本證明與原本無異。
不得上訴。
                                          書記官  胡      儀
中     華     民     國     八十九     年      十      月     二十五    日


司法院資訊處製作；財團法人民間司法改革基金會備份。
